【裁判字號】    92,聲再,219
【裁判日期】    920924
【裁判案由】    毒品危害防制條例聲請再審
【裁判全文】
臺灣高等法院臺中分院刑事裁定          九十二年度聲再字第二一九號
    再審聲請人
    即受判決人  甲○○
右列聲請人因毒品危害防制條例案件，對於本院九十一年度重上更(五)字第二九三號中
華民國九十二年四月二十九日確定判決（臺灣臺中地方法院八十七年度訴字第一二二
五號），聲請再審，本院裁定如左：
    主  文
再審之聲請駁回。
    理  由
一、本件再審聲請人聲請意旨略以：
  (一)原確定判決書理由欄第五頁第十一行至第十五行記載謂：「‧‧八十七年一月初
    ，我本人向甲○○提起要向他買安非他命，我準備要向他買二萬元的安非他命‧
    ‧」云云，係檢察官於八十七年三月四日偵訊共同被告吳仲洲偵查卷之記載，而
    依原確定判決書理由欄第六頁第九行至第十六行記載謂：「‧‧依吳仲洲之聲請
    ，勘驗檢察官之偵查筆錄。依勘驗筆錄之記載，偵查卷第一○四頁背面第十一行
    至第一○五頁正面第一行之陳述為：『檢：你向甲○○買過幾次安非他命？吳：
    沒有買過，在查獲前一個禮拜左右，我本人向甲○○提起，要他幫我調二萬元左
    右的安非他命。』而前揭偵查卷之記載為：『問：你向甲○○買過幾次安非他命
    ？答：沒有買過，但是在八十七年一月初，我本人親自向甲○○提起要向他買安
    非他命，我準備要向他買二萬元的安非他命。』」云云，相互以觀不難察覺，不
    僅用字不一致，整體文義亦不相同，足資證明原確定判決理由欄所引用未勘驗前
    偵查卷所記載之筆錄為虛偽。且依刑事訴訟法第一百條之一第一項、第二項規定
    「訊問被告，除有急迫情況且經記明筆錄外，應全程連續錄音，必要時，並應全
    程連續錄影。又筆錄內所載之被告陳述與錄音或錄影之內容不符者，其不符之部
    分，不得作為證據。」，準此，檢察官偵訊筆錄與勘驗偵訊錄音帶後之筆錄，內
    容不符部分並不得作為證據，原確定判決當然違背法令。
  (二)根據共同被告吳仲洲於九十一年五月二十三日上午十時十分之訊問筆錄第四頁記
    載：「問：檢察官偵訊錄音帶有播放過當中有一句話本人向甲○○提起要向他幫
    你調二萬元之安毒，所說的調是何義？答：不是買的意思，是因甲○○有吸食，
    有也有吸食，因我沒有安毒，我是拜託他幫我看有無地方調二萬元之安毒給我，
    我是請他幫買找藥頭，如有藥頭我是要買安毒來吸食，但不是向甲○○買的，至
    於他是否是去幫我向買我不知道」云云，係屬原確定判決漏未審酌部分，且此供
    述足以影響原確定判決認定之重要證據。而原確定判決在調查訊問吳仲洲之後，
    對於吳仲洲供述有利被告之證言，在欠缺合理懷疑之依據情況下，認定吳仲洲所
    稱向聲請人「調」二萬元之安非他命應即是偵查筆錄所載向聲請人「買」之意，
    無非是法官個人主觀意思之推測、擬制。
  (三)綜上所陳，原確定判決應認有刑事訴訟法四百二十條第一項第二款、第四百二十
    一條之再審原因。
二、按刑事訴訟法第四百十三條第一項第二款（舊法）所謂原判決所憑之證言已證明
    其為虛偽者，除已經確定判決證明為虛偽者外，必須有相當證據足以證明其為虛
    偽，始屬相符，若僅以共同被告諭知無罪，而顯然不足以推翻原確定判決所憑之
    證據者，即非該款所規定之情形；再審法院就形式上審查，如認為合於法定再審
    要件，即應為開始再審之裁定。有罪之判決確定後，以原判決所憑之證言已證明
    其為虛偽，為受判決人之利益聲請再審者，此項證明祇須提出業經判決確定為已
    足，刑事訴訟法第四百二十條第一項第二款及第二項定有明文，非如同條第一項
    第六款規定之因發見確實新證據為再審，須以足動搖原確定判決為要件，原裁定
    以證人許某雖經判處偽證罪刑確定，仍不足以動搖原確定判決，駁回抗告人再審
    之聲請，尚嫌失據（最高法院四十六年台抗字第八號判例、六十九年台抗字第三
    五二號判例參照）。又按不得上訴於第三審法院之案件，除刑事訴訟法第四百二
    十條之規定外，其經第二審確定之有罪判決，如就足生影響於判決之重要證據漏
    未審酌者，亦得為受判決人之利益，聲請再審刑事訴訟法第四百二十一條定有明
    文。而所謂重要證據漏未審酌，須該證據足以影響於原判決事實之認定，並以該
    證據已予提出，而被捨棄不用，並未敘明其捨棄之理由者為限。如該證據業經原
    確定判決予以指駁，或如經斟酌亦不足以動搖原確定判決者，自不包括在內。
三、經查：
（一）聲請人以本案具有刑事訴訟法第四百二十條第一項第二款事由為其再審理由(一)
      ，然其並未提出吳仲洲之證言虛偽之證明方法，易言之，其並未提出確定判決
      或相當證據，足以證明吳仲洲之證言為虛偽，徒以本案卷附之偵查筆錄與勘驗
      筆錄用語及字義之不同再行爭辯，顯非該條款規範範圍。況原確定判決已就吳
      仲洲偵訊筆錄之證言及嗣後勘驗筆錄陳述用語不一致部分，有否矛盾，得否作
      為證據詳加說明（見原確定判決理由二、(一)後段），聲請人再予爭執，自與刑
      事訴訟法第四百二十條第一項第二款之規定有間。
（二）又本案非屬不得上訴於第三審法院之案件，且事實審法院就證據之取捨，證據
      之證明力如何，有本於確信自由判斷之職權，證詞經斟酌而不予採納並非「重
      要證據漏未審酌」，是聲請人再審理由(二)對於原確定判決就吳仲洲部分證詞之
      不採信及本於審理結果之判斷，以有刑事訴訟法第四百二十一條事由聲請再審
      ，顯與該條規定要件不符。
四、綜上所述，本件再審聲請人據以聲請再審之理由，核與法尚有不符，為無理由，
    應不予准許，爰依同法第四百三十四條第一項，裁定如主文。
中      華      民      國    九十二     年      九      月    二十四   日
                                  臺灣高等法院臺中分院刑事第四庭
                                        審判長法  官  洪  耀  宗
                                              法  官  劉  登  俊
              法  官  蕭  錦  鍾
右正本證明與原本無異。
如不服本裁定，應於裁定送達後五日內向本院提出抗告狀。
                                              書記官  蘇  昭  文
中      華      民      國      九十二   年       九      月   二十五   日
                                                                        Ｉ


司法院資訊處製作；財團法人民間司法改革基金會備份。
